臺灣臺北地方法院民事裁定
110年度北金簡字第5號
原      告  李華國  
被      告  王世宬（原名王銘健）  




上列當事人間損害賠償事件，原告就本院107年度金重訴字第13
號違反銀行法刑事案件提起附帶民事訴訟，經刑事庭移送前來（
108年度附民字第121號），本院裁定如下：
    主      文
原告之訴及假執行之聲請均駁回。
訴訟費用由原告負擔。
    理      由
一、按因犯罪而受損害之人，於刑事訴訟程序得附帶提起民事訴
    訟，對於被告及依民法負賠償責任之人，請求回復其損害，
    刑事訴訟法第487條第1項定有明文。故在刑事附帶民事訴訟
    之當事人，原告必須為因被訴犯罪事實侵害個人私權，致生
    損害之人，即因犯罪行為直接受損害之人。且所請求回復之
    損害，以被訴犯罪事實所生之損害為限（最高法院104年度
    台抗字第54號民事裁定意旨參照）。再按銀行法第29條、第
    29條之1規定，係在維護國家有關經營銀行業務，應經許可
    之制度，貫徹金融政策上禁止非法經營銀行業務，以直接維
    護國家正常之金融、經濟秩序，至於存款人權益之保障，尚
    屬衍生及間接之目的，其縱因此項犯罪而事後受損害，亦應
    不得附帶民事訴訟（最高法院103年度台抗字第200號民事裁
    定意旨參照）。復按刑事庭移送民事庭之附帶民事訴訟，僅
    移送後之訴訟程序應適用民事訴訟法，至移送前之訴訟行為
    是否合法，仍應依刑事訴訟法之規定，故非因刑事犯罪而受
    損害之人提起附帶民事訴訟，依刑事訴訟法第487條第1項規
    定，其訴為不合法，刑事法院原應依同法第502條第1項規定
    ，以判決駁回之，如誤以裁定移送於民事庭，民事庭仍應以
    原告之訴為不合法，依民事訴訟法第249條第1項第6款規定
    以裁定駁回之（最高法院99年度台抗字第980號民事裁定意
    旨參照）。
二、本件原告係就本院107年度金重訴字第13號違反銀行法案件
    繫屬中提起附帶民事訴訟，請求被告王世宬（原名王銘健）
    應給付原告新臺幣（下同）300,000元。本院刑事庭於該刑
    事案件審結後，依刑事訴訟法第504條第1項前段規定，將該
    附帶民事訴訟以108年度附民字第121號裁定移送本庭審理。
三、經查，本院刑事庭前以107年度金重訴字第13號刑事判決，
    認定被告王世宬共同犯銀行法第125條第1項後段之非法經營
    收受存款業務罪，處有期徒刑14年在案，有本院107年度金
    重訴字第13號刑事判決可稽。依上揭說明，銀行法第125條
    第1項後段所涉之規定，非直接侵害個人法益之犯罪，存款
    人縱因此項犯罪而事後受損害，亦僅屬間接被害人，而不得
    提起附帶民事訴訟，故被告違反銀行法第125條第1項後段之
    犯罪行為，屬涉及社會法益之犯罪，難認原告主張之損害為
    此犯罪處罰規定所保護之範圍，是原告並非被告犯罪行為之
    直接被害人，依前揭說明，其提起本件刑事附帶民事訴訟，
    請求被告給付300,000元，難認為合法，雖經本院刑事庭裁
    定移送民事庭審理，惟其移送後之訴訟程序，既應適用民事
    訴訟法，即屬同法第249條第1項第6款之起訴不備其他要件
    ，且無從補正，自應由本院依該法以裁定駁回之。又原告之
    訴既不合法，其假執行之聲請失所附麗，併予駁回。
四、依民事訴訟法第249條第1項第6款、第95條、第78條，裁定
    如主文。
中　　華　　民　　國　　110 　年　　11　　月　　10　　日
                  臺北簡易庭  法  官  張瓊華
以上正本證明與原本無異。
如不服本裁定，應於裁定送達後10日內向本庭（臺北市○○區○○○
路0段000巷0號）提出抗告狀，並繳納裁判費新臺幣1,000元。
中　　華　　民　　國　　110 　年　　11　　月　　10　　日
                              書記官  賴敏慧